【裁判字號】    97,訴,2136
【裁判日期】    971231
【裁判案由】    違反毒品危害防制條例
【裁判全文】
臺灣臺南地方法院刑事判決              97年度訴字第2136號
公  訴  人  臺灣臺南地方法院檢察署檢察官
被      告  甲○○
上列被告因違反毒品危害防制條例案件，經檢察官提起公訴（97
年度毒偵字第2881號、97年度撤緩毒偵字第159 號），被告於準
備程序中就被訴事實為有罪之陳述，本院合議庭裁定改依簡式審
判程序審理，判決如下：
    主  文
甲○○施用第一級毒品，累犯，處有期徒刑拾月，扣案之海洛因
壹包（驗後淨重零點零零陸公克）沒收銷燬之；針筒壹支沒收。
又施用第一級毒品，累犯，處有期徒刑拾月。應執行有期徒刑壹
年肆月，扣案之海洛因壹包（驗後淨重零點零零陸公克）沒收銷
燬之；針筒壹支沒收。
    事  實
一、甲○○前於民國88年間因施用毒品案件，經本院以88年度毒
    聲字第3885號裁定送觀察、勒戒後，認無繼續施用毒品傾向
    ，於89年1 月21日釋放出所，由臺灣臺南地方法院檢察署檢
    察官以89年度毒偵字第84號為不起訴處分確定；復於92年間
    因施用毒品案件，經本院以93年度毒偵緝字第152 號判決判
    處有期徒刑10月確定；又於93、94年間因1 次竊盜、1 次公
    共危險、2 次違反毒品危害防制條例等案件，分別經本院以
    93年度易字第666 號、94年度交訴字第61號、94年度訴字第
    122 號、94年度簡字第1579號判決各判處有期徒刑1 年2 月
    、8 月、1 年2 月、6 月確定。嗣上開4 案經本院以94年度
    聲字第1580號裁定應執行有期徒刑3 年4 月確定後，再經本
    院以96年度聲減字第956 號裁定減為有期徒刑1 年8 月確定
    ，於96年7 月16日縮刑期滿執行完畢。
二、詎其猶不知悔改，復分別基於施用第一級毒品海洛因之犯意
    ，先後為下述施用海洛因行為：(一)、於96年12月24日21時許
    ，在其位於臺南縣永康市○○街53號8 樓之1 住處，將海洛
    因加水稀釋後以針筒注射之方式，施用第一級毒品海洛因1
    次。嗣於同年月25日12時30分許，在臺南縣永康市○○路27
    號旁草叢中，持前次（即96年12月24日）施用海洛因所用之
    針筒1 支及所剩餘之海洛因1 包，欲再次施用海洛因時，為
    警當場查獲，並扣得上開海洛因1 包（驗前淨重0.012 公克
    、驗後淨重0.006 公克）及針筒1 支，經其同意採尿送驗後
    呈嗎啡之陽性反應。(二)、於97年9 月13日20時許，在上開住
    處，將海洛因加水稀釋後以針筒注射之方式，施用第一級毒
    品海洛因1 次。嗣於97年9 月14日9 時45分許，因行跡可疑
    ，為警在臺南縣永康市○○○路350 號前盤查，經其同意採
    尿送驗後呈嗎啡之陽性反應，始知上情。
三、案經臺南市警察局第一分局、臺南縣警察局永康分局報請臺
    灣臺南地方法院檢察署檢察官偵查起訴。
    理  由
一、本件被告甲○○所犯係死刑、無期徒刑、最輕本刑為3 年以
    上有期徒刑以外之罪，其於本院準備程序中就被訴事實為有
    罪之陳述，經法官告知被告簡式審判程序之旨，並聽取公訴
    人、被告之意見後，由本院合議庭依刑事訴訟法第273 條之1
    第1 項規定，裁定由受命法官獨任進行簡式審判程序，先予
    敘明。
二、上開事實，業據被告於警詢、偵查中及本院審理時坦承不諱
    （見第一分局卷【下稱警卷一】第1 至2 頁、永康分局卷【
    下稱警卷二】第4 至6 頁、毒偵字第103 號卷【下稱偵卷】
    第4 、28、29頁）、本院卷第57至58頁），且被告先後2 次
    為警查獲時採尿送驗結果均呈嗎啡（即海洛因水解後之反應
    ）之陽性反應，有詮昕科技股份有限公司97年1 月9 日6C31
    0051號濫用藥物尿液檢驗報告、正修科技大學超微量研究科
    技中心97年9月26日R00-0000-000 號檢驗報告各1 紙在卷可
    稽（見偵卷第17頁、警卷二第8 頁）。又96年12月25日扣案
    之灰色塊狀粉末1 包（驗前淨重0.012 公克、驗後淨重0.00
    6 公克），經送高雄市凱旋醫院檢驗結果，確呈海洛因之陽
    性反應，有該院97年3 月10日高市凱醫驗字第6410號濫用藥
    物成品檢驗鑑定書1 紙在卷可稽（見偵卷第35頁），上述鑑
    驗結果，均係檢驗機關本於專業知識及以精密儀器或科學檢
    驗方法所得之結論，自可憑信。此外，復有針筒1 支扣案及
    採尿同意書、臺南市警察局第一分局送驗尿液及年籍對照表
    、臺南縣警察局永康分局尿液代號與真實姓名對照表、同分
    局送驗尿液編號與真實姓名對照表編號名冊各1 紙在卷可考
    （見警卷一第14頁、警卷二第9 、10頁），足見被告自白與
    事實相符，堪以採信。
三、按毒品危害防制條例於92年7 月9 日修正公布，自93年1 月
    9 日施行，其中第20條、第23條將施用毒品之刑事處遇程序
    ，區分為「初犯」、「5 年內再犯」、「5 年後再犯」，而
    依立法理由觀之，僅限於「初犯」、「5 年後再犯」，始應
    先經觀察、勒戒或強制戒治程序，倘被告於5 年內已再犯，
    經依法追訴處罰，縱其第三次（或第三次以上）再度施用毒
    品之時間，在初犯經觀察、勒戒或強制戒治執行完畢釋放5
    年以後，已不合於「5 年後再犯」之規定，且因已於「5 年
    內再犯」，顯見其再犯率甚高，原實施觀察、勒戒或強制戒
    治，已無法收其實效，即應依該條例第10條處罰。至於第三
    次（或第三次以上）施用毒品之時間，是否宜有期間限制？
    以多久為適宜？則分屬刑事政策、專門醫學範圍，非審判機
    關所能決定，有待循立法途徑解決（最高法院95年度第7 次
    及97年度第5 次刑事庭會議決議參照）。查被告前於88年間
    因施用毒品案件，經本院以88年度毒聲字第3885號裁定送觀
    察、勒戒後，認無繼續施用毒品傾向，於89年1 月21日釋放
    出所，由臺灣臺南地方法院檢察署檢察官以89年度毒偵字第
    84號為不起訴處分確定；復於92年間因施用毒品案件，經本
    院以93年度毒偵緝字第152 號判決判處有期徒刑10月確定；
    又於94年間因2 次違反毒品危害防制條例案件，分別經本院
    以94年度訴字第122 號、94年度簡字第1579號判決各判處有
    期徒刑1 年2 月、6 月確定等情，有臺灣高等法院被告前案
    紀錄表1 份在卷可參。是被告於觀察、勒戒執行完畢釋放後
    ，5 年內已再犯施用毒品案件，經法院判處罪刑確定，則其
    再犯本件施用毒品案件，即非屬該條例第20條第3 項所稱「
    5 年後再犯」之情形，檢察官自應依法追訴。從而，本件事
    證明確，被告犯行洵堪認定。
四、查海洛因屬毒品危害防制條例第2 條第2 項第1 款所稱之第
    一級毒品，不得持有、施用，被告竟持以施用，核其先後2
    次所為，均係犯同條例第10條第1 項之施用第一級毒品罪。
    其施用前持有海洛因之低度行為，應為施用之高度行為所吸
    收，均不另論罪。被告所犯上開2 罪，犯意各別，行為互異
    ，應予分論併罰。又被告曾於93、94年間因1 次竊盜、1 次
    公共危險、2 次違反毒品危害防制條例案件，分別經本院以
    93 年 度易字第666 號、94年度交訴字第61號、94年度訴字
    第122 號、94年度簡字第1579號判決各判處有期徒刑1 年2
    月、8 月、1 年2 月、6 月確定。嗣上開4 案經本院以94年
    度聲字第1580號裁定應執行有期徒刑3 年4 月確定後，再經
    本院以96年度聲減字第956 號裁定減為有期徒刑1 年8 月確
    定，於96年7 月16日縮刑期滿執行完畢，此有臺灣高等法院
    被告前案紀錄表1 份在卷可按，其受徒刑之執行完畢，5 年
    以內故意再犯有期徒刑以上之上述2 罪，皆為累犯，依法均
    應加重其刑。爰審酌被告素行非佳，經觀察、勒戒後，仍未
    能戒除毒癮，顯見其無戒毒悔改之意，惟念其施用毒品乃自
    戕行為及其犯罪後坦承犯行，已具悔意之犯後態度，並兼衡
    其智識程度、生活狀況等一切情狀，分別量處如主文所示之
    刑，並定其應執行之刑。扣案之海洛因1 包（驗後淨重0.00
    6 公克），為第一級毒品，且係被告為如事實二(一)（即96年
    12月24日）所示施用海洛因犯行後所剩餘之毒品，業據其供
    明在卷（見本院卷第57至58頁），是其於96年12月25日持有
    海洛因之行為，與其前次施用所持有之海洛因行為，核屬同
    一持有行為，依毒品危害防制條例第18條第1 項前段規定，
    自應於事實二(一)所示施用毒品項下為沒收銷燬之諭知；而包
    裝袋內之海洛因無論依何種方式分離，包裝袋內均會有極微
    量之海洛因殘留而無法析離，應併為沒收銷燬之（最高法院
    95年度台上字第3739號、第7354號判決參照）。又扣案之針
    筒1 支，係被告所有供其於96年12月24日施用海洛因所用之
    物，已據其供陳明確（見本院卷第57至58頁），併依刑法第
    38條第1 項第2 款規定，宣告沒收。至前開因鑑驗而耗損之
    海洛因0.006 公克部分，因顯已滅失，爰不另為沒收銷燬之
    諭知。另被告所有於97年9 月13日施用海洛因所用之針筒1
    支，未據扣案，且經其丟棄之情，復為被告供述在卷（見本
    院卷第58頁），茲以針筒屬易碎之物，既經丟棄，衡情應已
    滅失，自無庸為沒收之諭知。
據上論斷，應依刑事訴訟法第273 條之1 第1 項、第299 條第1
項前段，毒品危害防制條例第10條第1 項、第18條第1 項前段，
刑法第11條、第47條第1 項、第51條第5 款、第38條第1 項第2
款，判決如主文。
本案經檢察官乙○○到庭執行職務。
中    華    民    國    97    年    12    月    31    日
                  刑事第十一庭  法  官   蘇碧珠
以上正本證明與原本無異。
如不服本判決應於收受本判決後10日內向本院提出上訴書狀，其
未敘述上訴理由者，並得於提起上訴後10日內向本院補提理由書
狀（均須按他造當事人之人數附繕本）「切勿逕送上級法院」
                                書記官   許哲萍
中    華    民    國    97    年    12    月    31    日
附錄本案論罪科刑法條全文
毒品危害防制條例第10條第1 項：
施用第一級毒品者，處 6 月以上 5 年以下有期徒刑。


司法院資訊處製作；財團法人民間司法改革基金會備份。
